臺灣士林地方法院交通事件裁定　　　　　　　　　九十二年度交聲字第一一四五號
　　抗 告 人即
　　原處分機關　臺北巿交通事件裁決所
　　受處分人　　甲○○
右抗告人因受處分人違反道路交通管理處罰條例事件，不服本院交通法庭中華民國九
十三年五月二十四日所為之裁定（九十二年度交聲字第一一四五號），提起抗告，本
院自為更正裁定如左：
    主  文
原裁定主文第一項、第二項均撤銷。
前項撤銷部分，異議駁回。
    理  由
一、按汽車駕駛人迴車時，迴車前，未依規定暫停，顯示左轉燈光，或不注意來、往
    車輛行人，仍擅自迴轉者，處新台幣（下同）六百元以上一千八百元以下罰鍰，
    並記違規點數一點，道路交通管理處罰條例第四十九條第五款、第六十三條第一
    項第一款，分別定有明文；又按汽車駕駛人，駕駛汽車違反道路交通安全規則，
    因而肇事致人受傷者，吊扣其駕駛執照三個月至六個月，道路交通管理處罰條例
    第六十一條第三項，亦定有明文。
二、原處分意旨略以：異議人即受處分人甲○○於民國九十二年八月二日十七時許，
    駕駛車牌號碼ＬＤ五∣五八七號重機車，沿台北市○○路第二車道東向西行駛至
    肇事處向東迴轉時，其右側車身與乙○○所駕駛沿中山北路第六車道西往東方向
    行駛之ＢＩＳ∣九八八重機車相撞擊而肇事，致乙○○受有輕傷，經警舉發「1.
    迴車不注意來往車輛。2.違反道路交通安全規則因而肇事致人受傷。」之違規。
    爰依道路交通管理處罰條例第四十九條第五款、第六十一條第三項之規定，裁處
    異議人處罰鍰六百元及吊扣駕駛執照三個月，並依同條例第六十三條第一項第一
    款之規定，並計違規點數一點。
三、異議人聲明異議意旨略以：伊在迴轉前確有注意往來車輛，因見目視可達範圍內
    並無來車，伊才迴轉，且當其車頭迴正後，對向車道之乙○○才因違規超速行駛
    ，車速過快，剎車不及，與其機車發生碰撞而受傷，伊係受害者，原處分難以令
    人甘服云云。惟查：
(一)異議人甲○○於前揭時間，駕駛車牌號碼ＬＤ五∣五八七號重機車沿北安路第二
    車道由東向西行駛，駛至北安路與中山北路路口而迴轉駛入對向之北安路（即由
    西向東車道）時，適有乙○○亦駕駛車牌號碼ＢＩＳ∣九八八號重機車沿中山北
    路第六車道西往東方向駛入北安路由西向東車道，乙○○機車因閃避不及，其車
    頭直接撞擊異議人機車右側車身等情，為異議人所不否認，並有台北市政府警察
    局交通警察大隊受理交通違規事件調查表、交通事故研判分析表、現場圖等件影
    本附卷可憑，應甚明確，堪予認定。
(二)又訊之證人乙○○到院具結證稱：車禍發生時，異議人之車輛正在迴轉，尚未迴
    正乙情明確（見本院九十三年二月十八日訊問筆錄），參以本件車禍發生後，雙
    方車損情形分別為異議人駕駛車號ＬＤ五∣五八七號重機車係右側車身腳踏板處
    撞痕、損壞，證人乙○○駕駛車號ＢＩＳ∣九八八號重機車係前車頭撞痕、左右
    車身擦地痕、排氣管護鐵片損壞等情，亦有道路交通事故補充資料表一份在卷足
    憑，衡情，異議人如係於車頭迴正而完成迴轉後，始遭乙○○駕駛機車由後撞擊
    ，其車損部位應在右後車身或車尾受損，而非前述右側車身腳踏板處，是由上開
    事證互參以析，異議人應係在迴轉過程中，車身尚未迴正，即與對向駛來之乙○
    ○車輛發生碰撞無訛，是異議人確有於迴轉時，未注意往來車輛，即擅自迴轉之
    違規應甚明確，其空言辯稱在迴轉車輛前，已先注意對向車道於目視可及範圍內
    並無來車，係完成迴轉後，始遭撞擊云云，洵不足採。
(三)至異議人另以乙○○於車禍發生時，違規超速行駛云云置辯。然查，乙○○縱有
    超速行駛之事實，仍無從解免異議人於迴轉前，應注意對向車輛動態，不得擅自
    迴轉之義務，是乙○○如有超速行駛之情事，依案發地點對於對向車道之視距良
    好，異議人僅須依規定於迴轉前注意對向車道之往來車輛動態，自應可察覺乙○
    ○之車輛動態，而不致貿然迴轉，是異議人辯稱乙○○超速違規云云，縱令屬實
    ，仍無足解免其違規行為之處罰。
(四)末查，乙○○確因本件車禍而身體四肢受有多處擦傷等情，業據證人乙○○證述
    在卷，而異議人亦不否認其情，並有道路交通事故補充資料表在卷足憑，故異議
    人確有駕駛汽車迴車前未注意往來車輛之違規行為，因而肇事致人受傷之違規事
    實，亦堪予認定。
四、綜上所述，異議人確有原處分所指之違規行為，原處分機關就受處分人未依規定
    迴車之違規部分，依道路交通管理處罰條例第四十九條第五款、第六十三條第一
    項第一款等規定，裁處受處分人罰鍰六百元，並記違規點數一點，認事用法均無
    不當，前業經本院交通法庭裁定駁回受處分人之異議（此部分未據提出抗告），
    至原處分機關以受處分人駕駛汽車，違反道路交通規則肇事致人受傷之違規，依
    道路交通管理處罰條例第六十一條第三項之規定，裁處受處分人吊扣駕駛執照三
    個月之處分，其認事用法亦無不當，受處分人徒執前詞聲明異議，為無理由，自
    應予以駁回。本院交通法庭原裁定以受處分人上開違規事實事證明確，然就駕駛
    汽車違反道路交通安全規則，因而肇事致人受傷之違規部分，以原處分機關未審
    酌道路交通管理處罰條例第六十一條第三項前段業經總統於九十三年四月二十一
    日，以華總一義字第０九三０００七七六０一號令修正公布，經比較新舊法，應
    以新法有利於受處分人（因依新法規定，不能吊扣駕駛執照，僅記違規點數三點
    ），乃撤銷原處分逕依新法另為處分，抗告人即原處分機關以上開修正後之新法
    尚未經行政院以命令公布施行日期，難認業已生效等語，提出抗告，經核該抗告
    與法相符，為有理由，本院交通法庭原裁定確有疏誤，爰依道路交通管理處罰條
    例第八十九條前段準用刑事訴訟法第四百零八條第二項前段之規定，更正原裁定
    如主文所示。
中　　　華　　　民　　　國　　九十三　　年　　　六　　　月　　二十九　　日
                                    臺灣士林地方法院交通法庭
                                        法  官  吳  祚  丞
右正本證明與原本無異。
如不服本裁定應於送達後五日內向本院提出抗告狀。
                                        書記官  林  立  原
中　　　華　　　民　　　國　　九十三　　年　　　六　　　月　　 三十 　　日
